【裁判字號】    99,交聲,1075
【裁判日期】    990524
【裁判案由】    交管條例聲異
【裁判全文】
臺灣板橋地方法院交通事件裁定        99年度交聲字第1075號
原處分機關  交通部公路總局臺北區監理所
異  議  人  甲○○
即受處分人
上列異議人因違反道路交通管理處罰條例案件，對於交通部公路
總局臺北區監理所於民國99年3 月16日以北監自裁字第裁40-CG0
000000號所為之裁決處分（原舉發案號：臺北縣政府警察局98年
10月29日北縣警交字第CG0000000 號），聲明異議，本院裁定如
下：
    主  文
原處分撤銷。
甲○○汽車駕駛人，行車速度，超過規定之最高時速未滿二十公
里，處罰鍰新臺幣仟元，並予記違規點數壹點。
    理  由
一、按汽車行駛於高速公路、快速公路或設站管制之道路，不遵
    使用限制、禁止、行車管制及管理事項之管制規則而有行車
    速度超過規定之最高速限或低於規定之最低速限者，處汽車
    駕駛人新臺幣（下同）三千元以上六千元以下罰緩；汽車駕
    駛人有第三十三條第一項情形者，除依原條款處罰鍰外，並
    記違規點數一點，道路交通管理處罰條例第33條第1 項第1
    款、第63條第1 項第1 款分別定有明文。
二、原處分意旨略以：異議人即受處分人甲○○於民國98年10月
    19日下午1 時4 分許，駕駛車牌號碼為2T-4533 號之自用小
    客車，行經臺北縣中和市台六十四線快速公路東向車道24.5
    公里處（於99年1 月14日已將里程牌更換為27.4公里，下稱
    違規地點）時，超速行駛未滿二十公里（時速為七十五公里
    ），經臺北縣政府警察局執勤警員以科學儀器測速及拍照採
    證後，於98年10月29日以北縣警交字第CG0000000 號違反道
    路交通管理事件通知單逕行舉發（下稱舉發通知單），應到
    案日期為98年11月28日前。嗣異議人逾期三十日以上六十日
    以內（於99年1 月21日）始繳納罰鍰，並依法提出申訴，經
    交通部公路總局臺北區監理所於99年3 月16日以北監自裁字
    第裁40-CG0000000號裁決書裁決，裁處異議人罰鍰四千元，
    並記違規點數一點。
三、異議意旨則略以：台六十四線快速公路東向車道24.5公里處
    之最高時速為七十公里，非如舉發通知單上所載時速六十公
    里，異議人當時行車速度僅時速七十五公里，按慣例超過最
    高時速五公里以內均免罰或減輕裁罰；又異議人從未收到舉
    發通知單，信箱上亦無貼示任何公告，故異議人不知有該交
    通違規舉發事件，直至異議人於99年1 月21日前往監理站檢
    驗車輛時，始發現尚有上開罰鍰未繳納，並非有意逾期繳納
    罰鍰，爰請求撤銷原處分云云。
四、經查：
(一)異議人於上開時、地駕駛前揭汽車行經臺北縣中和市台六十
    四線快速公路東向車道24.5公里處時，被執勤警員以科學儀
    器測得時速為七十五公里後拍照採證之事實，為異議人所不
    爭執，並有舉發通知單所附現場採證彩色照片一幀在卷可稽
    ，是此部分之事實堪以認定，合先敘明。
(二)查本件違規地點係在臺北縣中和市台六十四線快速公路東向
    車道24.5公里處，該路段最高時速原為六十公里，並於上開
    車道23.7公里、23.6公里處設置速限標誌、照相取締警示牌
    ，用以督促汽車駕駛人遵守交通速限；嗣因交通部公路總局
    第一區養護工程處中和工務段重新調整台六十四線快速公路
    板橋交流道至新店端路段之速限及里程牌，並於99年1 月14
    日將上開違規地點設置速限標誌處之里程牌，分別由「24.5
    公里」、「23.7公里」更換為「27.4公里」、「26.6公里」
    ，亦更換上開速限標誌，由最高時速六十公里調整至七十公
    里等情，有臺北縣政府警察局99年4 月26日北縣警交字第09
    90059196號函一份及所附原設置、調整後現場彩色照片七幀
    在卷可按。故異議人辯稱本件違規地點之最高時速為七十公
    里，而非如舉發通知單上所載時速六十公里等語，應係異議
    人在不知上開路段已於99年1 月14日有前揭行車速限放寬及
    里程變更之情形下，嗣後於99年1 月21日知悉自己遭開單舉
    發而重回現場查看時，誤認其前於98年10月19日違規時之行
    車最高速限亦為時速七十公里（實際上當時應為六十公里）
    ，或誤認其違規地點為上開調整後之台六十四線快速公路東
    向車道24.5公里處（實際之違規地點應為目前之27.4公里處
    ），是異議人此部分所辯，容有誤會，自應以異議人行為當
    時之行車路段及最高速限作為本件違規與否之判斷。準此，
    本件異議人既確係以時速七十五公里之速度超速行駛在當時
    最高行車速限為時速六十公里之路段，其超過規定之最高時
    速達十五公里以上未滿二十公里，至為明確。
(三)然按逕行舉發者，應按已查明之資料填註車牌號碼、車輛種
    類、車主姓名及地址，並於通知單上方空白處加註逕行舉發
    之文字後，由舉發機關送達被通知人，違反道路交通管理事
    件統一裁罰基準及處理細則第11條第1 項第4 款規定明確。
    又處理違反道路交通管理事件，有關文書送達之程序，依行
    政程序法之規定，違反道路交通管理事件統一裁罰基準及處
    理細則第5 條定有明文。又送達，於應受送達人之住居所、
    事務所或營業所為之；於應送達處所不獲會晤應受送達人時
    ，得將文書付與有辨別事理能力之同居人、受僱人或應送達
    處所之接收郵件人員；應受送達人或其同居人、受僱人、接
    收郵件人員無正當理由拒絕收領文書時，得將文書留置於應
    送達處所，以為送達；送達，不能依前二條規定為之者，得
    將文書寄存送達地之地方自治或警察機關，並作送達通知書
    兩份，一份黏貼於應受送達人住居所、事務所、營業所或其
    就業處所門首，另一份交由鄰居轉交或置於該送達處所信箱
    或其他適當位置，以為送達。前項情形，由郵政機關為送達
    者，得將文書寄存於送達地之郵政機關，行政程序法第72條
    第1 項前段、第73條第1 項、第3 項、第74條第1 項、第2
    項分別定有明文。查本件異議人原居住於臺北縣土城市○○
    街57號11樓之1 ，嗣於97年12月3 日遷入臺北市萬華區○○
    ○路○段149 巷5 號7 樓，並已向戶籍機關辦理戶籍變更登
    記，有全戶戶籍資料查詢結果一份在卷可按，然本件舉發通
    知單投遞、寄存之地址為「臺北縣土城市○○街57號11樓之
    1 」，該地址既非為異議人之戶籍所在地，已與前揭行政程
    序法之規定未合，難認係合法送達。是異議人主張不知有本
    件交通違規舉發事件，非有意逾期繳納罰鍰等語，於法尚屬
    有據。
五、綜上所述，異議人確於上開時、地有駕駛汽車行駛快速公路
    ，行車速度超過規定之最高時速未滿二十公里之違規事實，
    是原處分機關予以裁罰，固無違誤。然原處分機關誤認上開
    寄存送達為合法，並以異議人未於規定之期限內到案，遽予
    裁處罰鍰四千元，於法尚有未合。據此，本件異議就此部分
    為有理由，本院爰撤銷原處分，並依違反道路交通管理事件
    統一裁罰基準表之規定另行裁處如主文，以期適法。
六、據上論斷，應依道路交通案件處理辦法第20條前段，裁定如
    主文。
中    華    民    國    99    年    5     月    24    日
                  交通法庭  法  官 張紹省
上列正本證明與原本無異。
如不服本裁定，應於裁定送達後五日內敘明抗告理由，向本院提
出抗告狀。
                            書記官 周雅玲
中    華    民    國    99    年    5     月    24    日

司法院資訊處製作；財團法人民間司法改革基金會備份。
